【裁判字號】    99,交聲,1837
【裁判日期】    990830
【裁判案由】    聲明異議
【裁判全文】
臺灣高雄地方法院交通事件裁定        99年度交聲字第1837號
原處分機關  高雄市政府交通局
異  議  人
即原處分人  丙○○
上列受處分人因違反道路交通管理處罰條例案件，對於高雄市政
府交通局於民國99年6 月11日所為之處分（原處分案號：高市交
裁字第裁32-V00000000號），聲明異議，本院裁定如下：
    主  文
異議駁回。
    理  由
一、原處分意旨略以：異議人即受處分人丙○○（下稱異議人）
    於民國99年5 月15日13時29分許，駕駛車牌號碼1929-LT 號
    自用小客車，行經台26線五里亭路段，因闖紅燈交通違規，
    經警攔停後當場掣單舉發，爰依違反道路交通管理處罰條例
    第53條第1 項規定，裁處罰鍰新臺幣（下同）2,700 元，並
    依同條例第63條第1 項規定記違規點數3 點。
二、聲明異議意旨則以：異議人於上開時間，駕駛前開自用小客
    車行駛在屏東縣台26線五里亭路段，當時其綠燈直行前往，
    突然被2 位員警攔住，同時間其車後面也有2 台車子突然被
    執勤員警攔住，員警什麼也沒說，叫其等拿出駕照、行照出
    來，也不告訴其等原因，直接開闖紅燈的罰單，當時在其後
    面的車主黃明富先生（家住臺南市）（實應為乙○○），詢
    問員警原因，員警說有錄影存證，經其申訴，員警有改稱是
    親眼目睹，說法矛盾，為此爰依法聲明異議，請求撤銷原處
    分等語。
三、按汽車（包括機器腳踏車）駕駛人，行經有燈光號誌管制之
    交岔路口闖紅燈者，處新臺幣1,800 元以上5,400 元以下罰
    鍰；又汽車駕駛人有第53條情形者，記違規點數3 點，道路
    交通管理處罰條例第3 條第8 款、第53條第1 項及第63條第
    1 項第3 款分別定有明文。
四、經查：
（一）本件異議人丙○○於上揭時、地，因駕駛上開自用小客車
      行經有燈光號誌管制之交岔路口闖紅燈之違規行為，經屏
      東縣政府警察局恆春分局龍水派出所員警甲○○當場舉發
      ，嗣經原處分機關即高雄市政府交通局依據道路交通管理
      處罰條例第53條規定，於99年6 月11日裁處罰鍰2,700 元
      ，並記違規點數3 點之事實，有原處分機關99年6 月11日
      高市交裁字第裁32-V00000000號裁決書、屏東縣政府警察
      局99年5 月15日屏警交字第V00000000 號舉發違反道路交
      通管理事件通知單各1 紙在卷可憑（見本院卷第9 、15頁
      ）。
（二）證人即舉發本件違規事件之員警甲○○於本院調查時具結
      證稱：本件罰單為伊所開立；伊等站立處可以看到路口停
      止線，也可以清楚看到紅綠燈；當時伊忘記一共攔下幾台
      違規的車輛，但伊是開2 張罰單，1 張是乙○○、另1 張
      是異議人，伊記得乙○○的車是第1 部，所以先拿他的證
      件開立交通違規單；伊可以確認當時異議人的車子通過路
      口停止線時，號誌燈已經變成紅燈了；當時執勤伊等是用
      眼睛看，看到有違規的就攔下來等語（見本院卷第36、37
      、39頁），核與異議人到庭自承當日行經上開路口，並在
      該路口為警攔車取締等語相符，復經另位駕駛人乙○○表
      示經員警攔停舉發當時，其為第1 輛車，後方尚有其他車
      輛，此有本院99年8 月20日電話記錄查詢表、乙○○之舉
      發違反道路交通管理事件通知單在卷可稽（見本院卷第31
      、24頁），足認證人甲○○所述攔停異議人之過程，應屬
      實在，異議人稱其為首輛遭攔停之車輛，尚屬無據。
（三）各種交通違規之行為，各有不同之執行方法，就超速或酒
      醉駕車，若未輔以科學工具，僅憑執勤取締者之五官知覺
      加以判斷，勢必引起爭議，固不待言，然就有無闖越紅燈
      而論，該違規行為係屬無預警之突發狀況，搜證及取締之
      時機稍縱即逝，故其方法僅能藉由現場執勤員警之目擊結
      果而為，此觀道路交通管理處罰條例第7 條之2 第1 項第
      1 款、第4 項之內容及法意甚明。異議人雖稱員警當時稱
      有錄影存證，然證人甲○○證稱：當時沒有跟駕駛人說有
      錄影存證；當天伊等執勤時有依規定帶微型錄影筆，目的
      是在處理交通違規事件時，要將當時與駕駛人對話情形錄
      影、錄音，但沒辦法長時間使用，故無攝錄交通違規情形
      （見本院卷第38頁），已證稱本件交通違規並無錄影採證
      ；又道路交通管理處罰條例並未規定警方以攔停舉發行為
      人違規時，需以科學儀器取得證據，此觀之道路交通管理
      處罰條例自明；況證人之證言為法定之證據方法，警察為
      維持秩序，取締違規駕車僅是依法執行職務，自無偏頗立
      場之必要；且證人甲○○與異議人素昧平生，亦無嫌隙、
      過節，業經異議人供承在卷，而證人甲○○係屬司法警察
      人員之一份子，深切明白出庭作證具結後，應據實陳述之
      義務及如有偽證應受7 年以下有期徒刑刑責處罰之嚴重後
      果，於本院訊問時，經告知證人具結之義務及偽證之處罰
      並命其朗讀結文並具結後，應無甘冒偽證罪責，僅為使異
      議人受有裁罰而為不實陳述；佐以現有卷證綜合判斷，並
      無顯然矛盾或瑕疵之處，是其所為證言，應屬真實可信。
（四）異議人先於聲明異議狀中稱同時間其車後亦有2 台車輛也
      被攔住，然於本院調查中卻改稱同時間其後面有3 台小型
      車，包含其車子是4 台被攔停云云（見本院卷第4 、39頁
      ），所述已前後不一，是異議人對當時情形是否仍記憶清
      楚，即屬有疑，況經本院詢問證人甲○○是否為當日對其
      開立違規單之員警，異議人亦稱不能確定（見本院卷第35
      頁），堪認異議人對於本件交通違規之情節，記憶已非清
      晰。異議人雖以前詞置辯，然本件違規時間係在99年5 月
      15日13時29分許，當日天氣晴朗，視線良好，證人甲○○
      位處交岔路口號誌桿前約50公尺處，近距離目擊異議人闖
      紅燈之行為，此有屏東縣政府警察局恆春分局99年7 月28
      日函檢附之報告書存卷可考（見本院卷第22頁），且證人
      甲○○身為執行交通勤務專業警察人員，平時應有多次處
      理類似情形之經驗，亦不致發生誤認及誤記之危險。又交
      通勤務警察或依法令執行交通稽查任務人員，開單舉發違
      反道路交通管理處罰條例所列之違規事實，經公路主管機
      關或警察機關所為之裁決處罰，本質上為行政處分，係公
      務員基於職務上權力，依法就特定之具體事件所為，並具
      有公法上效果之單方行政行為。根據公務員為公法上行為
      具有公信力之原則，該行政處分當可被推定為真正，且其
      據以依法處分之事實認定，亦應可推定為正確無誤，故本
      此公信原則，立法者乃賦予行政機關違反道路交通事件統
      一裁罰基準及處理細則等相關規定，使交通勤務警察或依
      法令執行交通稽查任務人員得當機處分，以達成維護交通
      秩序及公共安全之行政目的，本院亦查無任何證據足資證
      明其有捏造事實違法取締之情事，則本件掣單員警即證人
      甲○○本其維護交通秩序、安全職責所為之舉發，自應受
      到合法、正確之推定。至異議人請求傳訊證人即當時其車
      上之友人證明其為綠燈直行，然異議人所聲請傳訊之人均
      為當時車上乘客，衡情乘客並非駕駛人，難認其會全程注
      視交通號誌之變化，且證人均為異議人之友人，所述不免
      有偏頗異議人之可能，再者，本件事實業已明確，本院認
      已無傳訊之必要，附此敘明。
五、綜上所述，異議人確有裁決書上所載違規情事，原處分機關
    據以援引首揭規定，裁處異議人2,700 元，並記違規點數3
    點，核無不當。本件異議為無理由，應予駁回。
六、據上論斷，應依道路交通管理處罰條例第87條、道路交通案
    件處理辦法第19條，裁定如主文。
中    華    民    國    99    年    8     月    30    日
                    交通法庭法  官  王靖茹
以上正本證明與原本無異。
如不服本裁定，應於收受送達後5 日內向本院提出抗告狀。
中    華    民    國    99    年    8     月    30    日
                            書記官  陳鈺甯

司法院資訊處製作；財團法人民間司法改革基金會備份。
